【裁判字號】    97,交聲,1522
【裁判日期】    970820
【裁判案由】    聲明異議
【裁判全文】
臺灣高雄地方法院交通事件裁定      97年度交聲字第1522號
原處分機關  高雄市政府交通局
異  議  人
即受處分人  甲○○
上列異議人即受處分人因違反道路交通管理處罰條例案件，對於
高雄市政府交通局民國97年6 月18日所為之處分（處分案號：高
市交裁字第32-706625號）聲明異議，本院裁定如下：
    主  文
原處分撤銷。
甲○○不罰。
    理  由
一、原處分意旨略以：異議人即受處分人甲○○於民國87年8 月
    16日，在「3170」之違規地點，經當時轄區警察即台灣省公
    路警察大隊第三隊於87年8 月16日以公警大字（84）第NO.7
    06625 號舉發違反道路交通管理事件通知單（下稱舉發通知
    單），逕行舉發「闖紅燈」、「不聽指揮」之違規，依道路
    交通管理處罰條例第53條、第60條第第2 項第1 款之規定，
    裁處罰鍰新臺幣（下同）5,400 元等語。
二、聲明異議意旨略以：異議人即受處分人甲○○自86年12月29
    日結婚起，即未曾住居於原戶籍地址，曾短暫住居於高雄縣
    鳳山市一年多，之後便隨夫定居彰化縣迄今達9 年以上，異
    議人從未曾收到本件違規之舉發通知單，希望能從輕裁罰。
    異議人對舉發違規事實不服，雖對於闖紅燈一事不敢有所質
    疑，但是絕無不服取締或拒絕攔停、不聽指揮之情事，希望
    相關單位查明等語。
三、按94年2 月5 日公布、95年2 月5 日施行之行政罰法第27條
    第1 項、第2 項雖規定：「行政罰之裁處權，因3 年期間之
    經過而消滅。前項期間，自違反行政法上義務之行為終了時
    起算。但行為之結果發生在後者，自該結果發生時起算」，
    惟行政罰法施行前違反行政法上義務之行為應受處罰而未經
    裁處，於該法施行後裁處者，除第15條、第16條、第18條第
    2 項、第20條及第22條規定外，均適用之；前項行政罰之裁
    處權時效，自該法施行之日起算，行政罰法第45條第1 項、
    第2 項亦有明文。查本件受處分人於87年8 月16日為警舉發
    之上開違規行為，屬行政罰法施行前違反行政法上義務之行
    為，而原處分機關於97年6 月18日逕行裁決，係於行政罰法
    施行後3 年內所為裁處，揆諸前揭行政罰法第45條第1 項、
    第2 項之規定，原處分未逾行政罰法第27條第1 項、第2項
    所定之裁處權消滅期間，合先敘明。
四、次按法院受理交通事件，準用刑事訴訟法之規定，道路交通
    管理處罰條例第89條前段定有明文；又犯罪事實應依證據認
    定之，無證據不得認定犯罪事實，並為刑事訴訟法第154 條
    第2 項所明定。而認定犯罪事實所憑之證據，雖不以直接證
    據為限，間接證據亦包括在內；然無論直接或間接證據，其
    為訴訟上之證明，須於通常一般之人均不致於有所懷疑，而
    得確信其為真實之程度者，始得據之為有罪之認定，倘其證
    明尚未達到此一程度，而有合理性懷疑之存在時，即應由法
    院諭知被告無罪之判決，復有最高法院76年台上字第4986號
    判例可資參照。從而，法院於審理行為人違反道路交通管理
    處罰條例案件時，如調查證據之結果不足使法院確信行為人
    有為原處分所指之事實，即應撤銷原處分而諭知不罰，合先
    敘明。經查：異議人於87年8 月16日，經當時轄區警察即台
    灣省公路警察大隊第三隊以本件舉發通知單，逕行舉發「闖
    紅燈」、「不聽指揮」之違規，並經原處分機關於97年6 月
    18日以高市交裁字第32-706625 號依道路交通管理處罰條例
    第53條、第60條第第2 項第1 款之規定，裁處罰鍰5,400 元
    一節，業據異議人自承在卷，並有上開裁決書暨其送達證書
    、舉發通知單各1 份在卷可稽，此部分事實固堪認定。惟經
    核閱上開舉發單之記載，就本件違規地點，因年代久遠字跡
    模糊，僅可約略辨識「90K 南7 」等字，而本件裁決書則記
    載違規地點為「3170」，語意不詳，則本件違規地點為何，
    已有不明。再經本院調取本件相關舉發通知單之送達文件、
    採證照片等資料結果，亦據內政部警政署國道公路警察局（
    下稱國道公路警察局）第八警察隊函覆以：「本案係前省道
    第三隊所屬違規案件，該隊已奉令機關裁撤，有關業務、人
    員等依權責併入本隊承受；又該隊裁撤後，駐地90年7 月遭
    潭美颱風侵襲，有關檔案資料等已受潮損毀，無法提供違規
    單送達資料」等語，有該隊97年7 月23日公警八交字第0970
    87 1585 函、內政部警政署國道公路警察局省道第三隊90年
    8 月27日（九十）公警省三交字第3267號報請准予銷毀函文
    暨逕行舉發違規單受潮清冊各1 份為憑。甚且，本案填製舉
    發通知單之員警謝志文，現已調職至國道公路警察局第五警
    察隊竹田分隊服務，其雖以函文表示本案為逕行舉發案件，
    均依法定程序查明車輛廠牌、顏色、排氣量等資料均相符合
    後始依法舉發，因事隔多年已無法記憶該車違規經過等語，
    有國道公路警察局第五警察隊97年8 月7 日公警五交字第09
    70504645號函在卷可稽，惟參酌本案舉發通知單記載違規事
    實為「闖紅燈（南下直行），上述違規經警攔不停，加速離
    去，不服稽查取締」，已可認本案違規過程實為員警所目睹
    ，而顯難以排除含有人之主觀記憶錯誤、誤判車號、儀器操
    作失當等人為因素之可能。則本件在案發迄今已逾9 年，證
    人對案發當時經過已無從記憶，又乏客觀之採證照片等可供
    佐認當時舉發無誤之情形下，實難逕以員警通常係依法舉發
    之常情，推認本件異議人確有上開違規事實。從而，參諸首
    揭說明，在本件異議人是否有如原處分所載之違規事實尚有
    疑義之情形下，即應為有利異議人之認定，原處分機關逕依
    道路交通管理處罰條例第53條第1 項及第60第2 項裁罰異議
    人，即有未當，應由本院裁定將原處分撤銷，並為異議人不
    罰之諭知，以資適法。
據上論斷，應依道路交通案件處理辦法第20條前段，裁定如主文
。
中    華    民    國    97    年    8     月     20    日
                  交通法庭  法  官  黃苙荌
以上正本證明與原本無異。
如不服本裁定，應於收受送達後5 日內向本院提出抗告狀。
中    華    民    國    97    年    8     月     20     日
                            書記官  廖佳玲


司法院資訊處製作；財團法人民間司法改革基金會備份。
